臺灣臺中地方法院民事判決
110年度建字第157號
原      告  星光泰科技有限公司


法定代理人  許寶勻  
訴訟代理人  汪紹銘律師
被      告  臺中市大雅區六寶國民小學

法定代理人  林詩猛  
訴訟代理人  康素鳳  

上列當事人間請求給付工程款事件，本院於民國111年4月25日言
詞辯論終結，判決如下：
    主  文
一、被告應給付原告新臺幣壹拾捌萬零貳佰元，及自民國110年1
    2月17日起，至清償日止，按年息百分之五計算之利息。
二、原告其餘之訴駁回。
三、訴訟費用由被告負擔百分之二十，餘由原告負擔。
四、本判決原告勝訴部分，得為假執行。但被告如以新臺幣壹拾
    捌萬零貳佰元為原告預供擔保，得免為假執行。
五、原告其餘假執行之聲請駁回。
　　事實及理由
壹、程序方面：
    按訴狀送達後，原告不得將原訴變更或追加他訴，但擴張或
    減縮應受判決事項之聲明者，不在此限，為民事訴訟法第25
    5條第1項第3款所明定。原告原聲明請求被告應給付新臺幣
    （下同）90萬元，及自民國110年11月25日起至清償日止依
    年息百分之五計算之利息。嗣原告變更聲明為請求被告給付
    188,300元，及自起訴狀繕本送達翌日起至清償日止，依年
    息百分之五計算之利息（見本院卷第405頁），核屬減縮應
    受判決事項之聲明（減縮部分訴訟費用應由原告負擔），應
    予准許。
貳、實體方面：
一、原告主張：
  ㈠原告承攬「臺中市大雅區六寶國民小學110年度公立國民小學
    兒童遊戲場改善計畫採購案」，與被告於110年5月19日 訂
    立契約（下稱系爭契約），於110年8月25日完工，經110年1
    1月8日以星字第1101108002號函，請領工程款。惟被告以11
    0年11月17日六寶小字第1100004934號函要求原告就所施作
    之5CMXPE減震緩衝墊拆除重建，因原告未於依期遵行，乃再
    要求原告於110年11月26日前完成，如未履行，則將終止契
    約等語。原告於110年11月22日發函提出異議，被告竟於110
    年11月30日發函主張終止契約。原告已依約完成工作，被告
    終止契約 於法無據。  
  ㈡被告雖抗辯原告所施作之工程中之5CMXPE減震緩衝墊不符契
    約約定，應拆除重新施作云云，惟：
　⒈原告施作的減震緩衝墊（3CM+2CM），材料來源為正茂塑膠有
    限公司，該公司就其出廠減震緩衝墊有取得TAF材料試驗合
    格報告。且原告之施工亦採 標準工法，並不會減低產品減
    震緩衝效果，也無保固期限影響。對契約內安全標準效能規
    範與保固保證，均不會有任何改變與影響，保證3年內正常
    使用如有損害情況，將負起保固責任，願無償更新。
　⒉再據卷附之可宸遊具檢驗有限公司「報告編號：KC-00000000
    00公共兒童遊戲設備（函鋪面材料）檢驗報告」，檢驗結果
    ：符合CNS12642：2016「公共兒童遊戲場設備」標準規定（
    含CNS12643遊戲場鋪面材料衝擊吸收性能試驗。原告施作的
    減震緩衝墊（3CM+2CM），與被告所指減震緩衝墊（一體成
    型5CM），性能、功用同一，被告亦於110年9月23日收受上
    開資料，顯見原告已依債之本旨完成工作，給付並無瑕疵。
    　　　
  ㈢本件原告工雖有逾期完工9 日，惟被告未證明其確受有損害
    ，被告抗辯得自報酬中扣逾期完工違約金8,100元，並無理
    由；且原告已依約完成工作，被告抗辯原告驗收逾期改正26
    日，抗辯 扣減違約金23,400元，亦無理由。原告施作完工
    ，被告應給付之報酬為90萬元，今被告僅給付711,700元，
    被告應再給付原告188,300元。
  ㈣並聲明：
  ⒈被告應給付原告188,300元，及自起訴狀繕本送達翌日起至清
    償日（即110年12月17日）止，依年息百分之五計算之利息
    。
 ⒉願供擔保，請准宣告假執行。　
二、被告抗辯：
  ㈠原告承攬系爭契約，預算金額90萬元，採公開取得企劃書之
    財務採購，於110年5月19日簽訂，履約期限於決標日起90日
    天完工（即110年8 月16日），原告於110年8月25日完成履
    約，並於110年10月19日辦理驗收，其驗收不合格部分被告4
    次以書面通知改善，最後改善期限為110年11月6日，但原告
    並未依驗收不合格第3項進行改善。被告依約暫停給付報酬
    。且於110年11月30日終止契約，並於110年12月7日通知終
    止契約後之結算請款，截至目前為止，兒童遊戲場尚未啓用
    。被告110年11月30日終期辦理之結算金額為711,700元，已
    於110年12月7日發函請原告檢附請款資料辦理請款，臺中市
    政府教育局111年2月23日撥款，被告同年月24日給付。
  ㈡原告施作之項目編號第4項戶外彈性地墊，因原告未依約以工
    廠直接出廠之厚度5CM之XPE減震緩衝墊鋪設及改善，該項工
    程款156,800元，被告得拒絕給付。
  ㈢原告應完工之日期為110年8 月16日，原告110年8 月25日完
    工，有施工逾9日，被告依約得自報酬中扣逾期完工違約金8
    ,100元；且原告未依約完成工作，經被告驗收未合格，通知
    原告改善，未予改善，自改善期限110年11月3日起至110年1
    1月30日終止契約，計逾期改正26日，被告得自報酬中扣減
    違約金23,400元。
  ㈣並聲明：請求駁回原告之訴及假執行之聲請；且陳明：如受
    不利判決，請准供擔保免為假執行。　　
三、本院之判斷：
　㈠原告主張其承攬「臺中市大雅區六寶國民小學110年度公立國
    民小學兒童遊戲場改善計畫採購案」，與被告於110年5月19
    日訂立系爭契約，約定完工日期為110年8月16日，原告於11
    0年8月25日完工，被告於110年10月19日辦理驗收，經原告
    於110年11月8日以星字第1101108002號函請領工程款。惟被
    告以110年11月17日六寶小字第1100004934號函表示：於11
    0年10月20日發函檢送驗收紀錄請貴公司依驗收記錄驗收結
    果第3項拆除重新施作規格厚度5CMXPE減震緩衝墊，110年11
    月3日前為改善期限，110年11月4日發函書面通知改善，110
    年11月9日再次發 函書面通知改善，迄今仍延不履行。請
    於110年11月26日前完成改善，或對前項事實提出異議，若
    仍不履行將依合約第17條第1項第9款查驗或驗收不合格，且
    未於通知期限内依規定辦理者，本校將通知貴公司終止契約
    等語。原告於110年11月22日發函提出異議，被告於110年11
    月30日發函主張終止契約；被告於111年1月25日對原告施作
    無爭議項目核計報酬為743,200元，惟主張扣除違約金後，
    同意給付711,700元，於111年1月28 日第二次驗收，通知原
    告請領結算金額711,700元，原告於訴訟進中領取報酬711,7
    00元等情，為被告所不爭執，並有原告所提出之系爭契約書
    影本一份（本院卷第33-93頁）、原告110年11月8 日以星字
    第1101108002號函一份（本院卷第95-136頁）、被告110年1
    1月30日六寶小字第1100005031號函（本院卷第143頁）、被
    告111年1月25日六寶小字第111000428號函一份（本院卷第3
    83頁）、被告驗收紀錄一份（本院卷第385頁）、及被告所
    提出之系爭契約價格分析一份（本院卷第239頁）、遊戲場
    監視器截圖一份（本院卷第415頁）、監視器畫面光碟一份
    （本院卷第416頁）在卷可憑，自堪信為真。
　㈡原告主張其承攬工作業已全部完工，被告尚有報酬188,300元
    未為給付等語，惟原告之主張業為被告所否認，並以前詞置
    辯，是本件所應究者為①原告承攬工作是否已完工？被告終
    止契約是否有據？②被告抗辯應扣減違約金是否有理由？原
    告得再請求被告給付之報酬數額為何？經查：　
  ⒈按「工作未完成前，定作人得隨時終止契約。但應賠償承攬
    人因契約終止而生之損害。」民法第511條定有明文，是必
    於承攬人就承攬工作未施作完成，定作人方得隨時終止承攬
    契約，如承攬工作業經承攬人施作完成，定作人自不得隨時
    任意終止承攬契約。又按工程之是否完工，與工程之瑕疵及
    工程之驗收各有不同之概念，工作之完成與工作有無瑕疵，
    係屬二事，此觀民法第490條及第494條規定自明。是在承攬
    關係仍存續時，定作人於承攬人完成工作時，雖其工作有瑕
    疵，仍無解於應給付報酬之義務，僅定作人得定相當期限請
    求承攬人修補，如承攬人不於所定期限內修補瑕疵，或拒絕
    修補，或其瑕疵不能修補者，定作人得依民法第493條、第4
    94條等規定請求償還修補費用、減少報酬而已（最高法院73
    年度台上字第2814號、81年度台上字第2736號、85年度台上
    字第2280號判決意旨參照）。又工程已完工，尚未驗收或驗
    收未合格，亦不能因未驗收或驗收不合格，即謂工程未完工
    （最高法院89年度台上字第 2068號判決意旨參照）。
　⒉原告向被告承攬之系爭工程，業已於110年8月25日施作完工
    ，並報請被告驗收，且被告亦進行二次驗收等情，已如前所
    述，是原告主張其承攬工作已全部完工，應非無據。系爭工
    程既經原告施作完成，且供被告驗收，縱被告就原告施作工
    作認為有所瑕疵，此係原告應否負擔瑕疵擔保責任與否之問
    題，而非原告未施作完成，被告抗辯其得終止契約，於法不
    符，尚無可採 。
　⒊按民法第505條第1項規定，報酬應於工作交付時給付之，無
    須交付者，應於工作完成時給付之，是系爭工程既已完工，
    並交付予被告驗收，原告依照系爭承攬契約和前開規定，請
    求被告給付剩餘工程款188,300元，應屬有據。雖被告抗辯
    原告所交付之工作物有前述瑕疵，其未能完成驗收，原告不
    得請求給付剩餘報酬云云，惟查：
　⑴系爭契約第12條㈠「廠商履約所供應或完成之標的，應符合契
    約規定，無減少或滅失價值或不適於通常或約定使用之瑕疵
    …」 。而系爭契約第12條㈡驗收程序，廠商應於履約標的預
    定完成履約日前或完成履約當日（安裝測試完畢，所有舖面
    及遊具裝設完成），委託由我國簽署國際實驗室認證聯盟（
    ILAC) 相互承認協議（MRA) 認證機構核發CNS17020或ISO/I
    EC17020認證證書之檢驗機構，進行實地檢測，並取得其所
    開立具有認證標誌之合格檢驗報告，始為履約完成）等語。
    是原告所完成工作物，是否有民法第492條所稱「瑕疵」，
    應由原告負提出「CNS17020或ISO/IEC17020認證證書之檢驗
    機構，所開立具有認證標誌之合格檢驗報告」作為其舉證之
    責任。
  ⑵依系爭契約約定，原告施作之工作物，其人工草皮減震系統
    規格之XPE減震緩衝地墊規格厚度5CM，其標單圖及文字規範
    兩造均無爭議。其中XPE減震緩衝墊（底層）材料厚度約定
    為5CM，係原告於現場施作之XPE減震緩衝地墊規格厚度亦為
    5CM，復為兩造所不爭執，而原告就其施作之XPE減震緩衝地
    墊之衝擊吸收性能合乎CNS12642:2016「公共兒童遊戲場設
    備」標準規定(含CNS12643遊戲場鋪面材料衝擊吸收性能試
    驗)，亦據原告提出財團法人台灣玩具暨兒童用品研發中心
    所出具之兒童遊戲場設備自願性產品驗證報告（見本院卷第
    249-252頁)、遊戲鋪片材料衝擊吸收性能檢查報告（見本院
    卷第253-255頁)為證，原告主張其施作之工作物安全性合乎
    契約約定，應非無據。
　⑶兩造就前述 XPE減震緩衝地墊加工法（原告主張係單層疊加
    成型工法，被告抗辯為一體成型）有所爭議，且就XPE減震
    緩衝地墊究應係一體成型或單層疊加工法，是否對安全性有
    所影響亦有所爭議，查：
　①原告主張兩造約定之系爭「人工草皮施工規範」，約定材料
    ：1.面層：人工草皮草絲長度2.5CM+底層：XPE減震緩衝墊5
    CM。2.施作時之黏著劑應為單液型專用防水接著劑等情，為
    被告所不爭執，並有「補充說明暨施工安全注意事項」、「
    人工草皮施工規範」（見本院卷第357-359頁）可參。且原
    告主張業界皆為單層疊加工法【單層均為1CM，工廠疊加成2
    CMXPE減震墊、3CMXPE減震墊、5CMXPE減震墊】，並無一體
    成型之製作方式，業據原告提出材料供應商正茂塑膠有限公
    司110年8月19日正草字第1100819001號函、出廠證明（見本
    院卷第97-99頁） 可參。是原告主張其在現場以舖設3CMXPE
    減震墊後黏貼2CMXPE減震墊，與工廠直接出廠之厚度5CM的X
    PE減震緩衝墊【單層疊加工法】其工法皆為一致，原告無修
    改或修正施工工序，應非無據。且另參照前述系爭「人工草
    皮施工規範」，就人工草皮草絲長度2.5CM+底層：XPE減震
    緩衝墊5CM部分施作時之黏著劑，僅約明為單液型專用防水
    接著劑，該規定只規範原告施作的減震緩衝墊（現場以3CM+
    2CM黏著），與（工廠以3CM+2CM黏著）之黏著劑應為單液型
    專用防水接著劑，並無規範限於工廠黏著，不得在施工現場
    黏著，尚不得以原告現場黏著施作XPE減震緩衝墊即認原告
    違約或施作之工作物有所瑕疵。
　②被告雖以原告提出之前述正茂塑膠有限公司110年8月19日正
    草字第1100819001號函，記載「．．近期颱風因素致船期受
    影響使5CM減震墊無法如期到貨．．」等語，且依契約所示之
    補充說明暨施工安全注意事項「附件十六」第2點：標單圖
    說及文字規範若有爭議，依學校機關解釋為主，抗辯XPE減
    震緩衝墊確實是一體成型5CM而非單層疊加工法云云，惟上
    開函文除有前述記載外，亦於第五項表明「XPE減震緩衝墊
    為發泡產品，發泡生產厚度有其限制，故工廠生產方式即為
    發泡1CM厚度生產後再加工黏著，複合製做而成2CM-5CM厚度
    產品」，顯見同一函文除說明供貨遲延之原因，也同時說明
    該XPE減震緩衝墊製作過程，係由發泡1CM厚度生產後，再由
    1CM厚度加工黏著而成其他厚度，足見函文所稱之5CM厚度產
    品應係指出貨廠商以1CM厚度產品在其工廠黏著成5CM厚度產
    品，再出貨予原告無誤。今因正茂塑膠有限公司無法在工廠
    將XPE減震緩衝墊黏成5CM出貨予原告，而由原告在現場以3C
    M及2CM厚度之減震緩衝墊，黏成5CM減震緩衝墊產品，其施
    作的減震緩衝墊之材料來源為正茂塑膠有限公司，該公司就
    其出廠減震緩衝墊亦取得財團法人台灣玩具暨兒童用品研發
    中心，TAF材料試驗合格報告（見本院卷第124頁）。則原告
    施作於現場之5CMXPE減震緩衝墊，與函文所指之5CMXPE減震
    緩衝墊，其差異性僅為係在工廠黏著或現場黏著而已。是原
    告主張因減震緩衝墊發泡厚度有其限制，必須以1CM厚度之
    成品堆疊黏著而成其他厚度，其為被告施作之5CMXPE減震緩
    衝墊，與工廠生產方式（即發泡1CM，生產後再加工黏著，
    複合製作而成5CM厚度產品），工法、品質相同，應非無據
    。至於被告稱XPE減震緩衝墊5CM部分必須一體成型云云，被
    告未舉證證明有其抗辯之一體成型之產品存在，尚難以其單
    方抗辯，遽認兩造契約之XPE減震緩衝墊必須一體成型方符
    合契約品質。
　⒋再據卷附可宸遊具檢驗有限公司「報告編號：KC-0000000000
    公共兒童遊戲設備（函鋪面材料）檢驗報告」（見本院卷第
    101-123頁），檢驗結果：符合CNS12642：2016「公共兒童
    遊戲場設備」標準規定（含CNS12643遊戲場鋪面材料衝擊吸
    收性能試驗。原告施作的減震緩衝墊（3CM+2CM），與被告
    所指5CM減震緩衝墊，性能、功用應屬同一，原告已將上開
    檢驗報告110年9月23日送交被告收受上開資料，顯見原告主
    張其已依債之本旨完成工作，應屬可採。被告抗辯原告施作
    之工作物有瑕疵存在，其得拒絕給付報酬云云，尚無可採。
    至於被告質疑原告前述施工法與其所指一體成型產品之安全
    性是否同一云云，被告就其質疑，未提出證據供參，且原告
    就其施作工作物亦表示保證不會減低產品減震緩衝效果，更
    不影響契約內安全標準效能規範與保固保證，除提出前述檢
    驗報告外，更表示其保固期願延長為六年等語（見本院第42
    0 頁），此外，尚無其他積極證據足資證明原告施作工作物
    ，有被告抗辯之安全瑕疵存在。是被告以驗收不合格，拒絕
    給付編號第4項戶外彈性地墊鋪設之156,800元報酬予原告，
    於法無據。
　⒉被告抗辯：原告施作系爭工程有遲延違約之情事，其得自應
    給付之報酬中，向原告主張扣抵違約金31,500元云云，惟被
    告之抗辯業為原告所否認，經查：
　⑴被告抗辯：本件工程履約期限為決標日起90天內，決標日為1
    10年5月13日，履約期限為110年8月10日。經原告110年8月6
    日及9日發函申請因雨展延後，並經被告於110年8月18日發
    函通知同意展延後履約期限為110年8月16日，而原告於110
    年8月25日完工等情，為原告所不爭執，是被告抗辯原告有
    遲延完工9日之事實，應屬可採。又系爭契約第14條約定：
    遲延履約㈠逾期違約金，以日為單位，按逾期日歷天數，每
    日依契約價金總額1‰計算逾期違約金，因可歸責於廠商之事
    由，致終止契約或解除契約，逾期違約金計算至終止或解除
    契約之日止。…㈣逾期違約金為損害賠償額預定性違約金，…
    。等語，是兩造於契約中已約明原告如遲延完工即以上開約
    定之違約金作為原告應賠償被告之損害額，應可認定。又原
    告本應依期完工，使被告得如期收受系爭工作物，而享有使
    用工作之利益，原告遲延完工致被告延後收受工作物，被告
    受有無法使用之利益，自屬當然，原告主張其遲延完工，被
    告並未受有任何不利益，沒有損害發生，自無可採。是依上
    開約定，原告逾期天數9日，依契約應給付被告之違約金數
    額為8,100元（計算式：900,000元*0.001*9=8,100元。）。
　⑵被告復辯稱：原告之驗收日為110年10月19日，驗收不合格改
    善期限為110年11月3日，契約終止日為110年11月30日，限
    期改正逾期日數26日，依契約第14條遲延履約第1項第2款。
    其得自原告可領取之報酬中扣減23,400元云云，惟本件工程
    原告已依債務本旨履約完成，並無被告所指之瑕疵存在，已
    如前述，是被告未對原告為驗收完成，係因可歸責於被告之
    事由所致，原告並無驗收不合格之情事存在，是被告抗辯其
    得自原告領取之報酬中扣減23,400元云云，於法無據。
　⑶基上，原告得向被告請求給付之報酬為900,000元，扣除已領
    之711,700元及違約8,100元後得再向被告請求給付之金額為
    180,200元（900,000元-711,700元-8,100元=180,200元）。
       
　㈢綜上所述，原告本於承攬報酬給付請求權訴請被告給付原告1
    80,200元，及自訴狀送達被告之翌日（即110 年12月17日，
    見本院卷第225頁送達證書）起，至清償日止，按年息百分
    之五計算之遲延利息，為有理由，應予准許。至於原告逾此
    部分之請求，則無理由，應予駁回。
二、本件原告勝訴部分，諭知被告給付金額未逾50萬元，爰依職
    權宣告假執行，被告陳明願供擔保，聲請免為假執行之宣告
    ，核無不合，爰酌定相當擔保金額，准許之。至原告敗訴部
    分，其假執行聲請，失所依據，應併予駁回。
三、本件事證已臻明確，兩造其餘攻擊防禦方法及所提證據，經
    審酌認與判決結果無影響，爰不一一論述。
四、訴訟費用負擔及假執行宣告之依據：民事訴訟法第79條、第
    389條第1項第5款、第392條第2項。
中　　華　　民　　國　　111 　年　　5 　　月　　23　　日
                      工程法庭    法　官　王金洲
正本係照原本作成。
如不服本判決，應於送達後20日內向本院提出上訴狀。
中　　華　　民　　國　　111 　年　　5 　　月　　23　　日
                                  書記官  吳欣叡